最　高　行　政　法　院　裁　定
　　　　　　　　　　　　　94年度裁字第01022號
抗　告　人　丁○○
抗　告　人　丙　○
抗　告　人　乙○○
抗　告　人　甲○○○○
相　對　人　宜蘭縣政府
代　表　人　戊○○縣長）住同.
上列抗告人因與相對人宜蘭縣政府間聲請停止執行事件，對於中
華民國94年3月31日臺北高等行政法院93年度停字第138號裁定提
起抗告，本院裁定如下︰
　　主  文
原裁定廢棄。
　　理  由
一、抗告法院認為抗告為有理由者，應廢棄或變更原裁定；非有
    必要，不得命原法院或審判長更為裁定，行政訴訟法第272
    條準用民事訴訟法第492條規定甚明。
二、原裁定駁回抗告人在原審之聲請，其理由略以：(一)按「行政
    訴訟繫屬中，行政法院認為原處分或決定之執行，將發生難
    於回復之損害，且有急迫情事者，得依職權或依聲請裁定停
    止執行。但於公益有重大影響，或原告之訴在法律上顯無理
    由者，不得為之。」行政訴訟法第116條第2項定有明文。又
    按訴願法第3條第1項規定，行政處分係指中央或地方機關基
    於職權，就特定之具體事件所為發生公法上效果之單方行政
    行為。而所謂發生法律上效果係由該行政行為直接發生者，
    該行政行為始得構成行政處分。若為實現已確定行政處分之
    接續執行行為，不得認為係獨立之行政處分；對此接續執行
    行為，自不得依行政訴訟法第116條第2項規定，聲請行政法
    院裁定停止執行。(二)經查，抗告人聲請停止執行之相對人93
    年12月14日府農畜字第0930157761號函，其內容略謂：「主
    旨：請台端於93年12月31日前將員山鄉○○段雙連埤小段79
    地號上之違章建築拆除，並將2只貨櫃、湖域之遊船艇及竹
    筏遷移，逾期未拆除或遷移，本府將於94年1月7日上午10時
    依行政執行法代為拆遷。．．．說明：本府奉准徵收台端所
    有上開土地及土地改良物，．．．公告期滿台端等拒領補償
    費，本府於93年9月30日依．．．規定將補償費繳存未受領
    補償費保管專戶保管，．．．台端對上開土地及土地改良物
    之權利義務，於補償費繳存專戶保管時終止。」等語，核係
    相對人依土地徵收條例第28條規定執行地上物清除事宜，為
    土地徵收後之接續執行行為，並非對抗告人發生法律效果之
    另一行政處分，自非屬行政訴訟法第116條第2項所定得聲請
    停止執行之行政處分，故抗告人聲請停止該函之執行，揆諸
    首揭說明，難謂合法，應予駁回。
三、本件抗告意旨略謂：抗告人於93年12月29日提起行政訴訟，
    基於本案係相對人先於92年11月7日違法公告系爭土地為野
    生動物保護區，並據之於93年6月29日騙得內政部同意辦理
    徵收系爭土地，經該目的事業主管機關行政院農業委員會發
    覺有誤時，先後於93年11月29日及93年12月30日要求相對人
    涷結「保護區用地徵收」。抗告人因而提起行政訴訟，要求
    相對人依行政程序法第158條規定，中止徵收系爭土地之任
    何程序，包括土地所有權過戶、強制取得使用權等。原裁定
    以相對人違法徵收系爭土地為「土地徵收後之接續執行行為
    」，將徵收行為切割成紙上作業與實物（系爭土地）之接收
    行為，據以認定本件聲請停止執行非屬行政訴訟法第116條
    第2項所定得聲請停止執行之行政處分，則抗告人所受之迫
    害，將求訴無門。請求廢棄原裁定，改依行政程序法第158
    條規定撤銷相對人93年12月14日府農畜字第0930157761號函
    ，或裁定其「94年1月7日上午10時依行政執行法代為拆遷」
    停止執行，若已執行，應予恢復原狀等語。
四、本院查：依行政訴訟法第116條第2、3項規定，聲請停止原
    處分或原決定之執行，係指未確定之行政處分或決定之執行
    而言，故行政處分如尚在行政救濟中，且符合法定要件，即
    非不可聲請裁定停止執行。本件抗告人於原審聲請意旨略以
    ：相對人捏造全雙連埤地區百餘公頃高度農耕私有土地為「
    野生動物重要棲息環境」，於92年11月7日將抗告人所有坐
    落宜蘭縣員山鄉○○段79號土地公告列為「雙連埤野生動物
    保護區核心區」，而辦理徵收，並於93年10月1日將抗告人
    所有前開土地登記在相對人名下，已違反行政程序法第4條
    、第5條、第8條、第10條及第158條等規定，抗告人已提起
    行政訴訟，惟相對人於93年12月14日以府農畜字第09301577
    61號函限期命抗告人將所有前開土地上之地上物拆除，逾期
    將於94年1月7日執行拆遷，為免造成難予回復之損害，爰聲
    請裁定停止前開函之執行等語，足見本件抗告人欲聲請停止
    之「原處分」，應係指系爭土地及地上物之徵收處分（內政
    部93年6月29日台內字第930069957號函核准徵收，相對人93
    年7月5日府地二字第0930080152-A號公告），並非相對人以
    93年12月14日府農畜字第0930157761號函所為拆除及遷移通
    知。然依卷內資料所示，原審未查明抗告人是否已依土地徵
    收條例第22條規定之程序，對該徵收處分提出異議及提起行
    政救濟（包括訴願、行政訴訟），即該徵收處分是否已經確
    定？徒以抗告人聲請停止執行之相對人前開93年12月14日府
    農畜字第0930157761號函，核係相對人依土地徵收條例第28
    條規定執行地上物清除事宜，為土地徵收後之接續執行行為
    ，並非對抗告人發生法律效果之另一行政處分為由，認抗告
    人聲請停止該函之執行，難謂合法，而裁定予以駁回。容有
    誤會，應認抗告為有理由。且本件原處分是否業已確定，及
    抗告人聲請停止執行是否合乎其他法定要件，均有由原法院
    調查後更為裁定之必要，爰為裁定如主文。
中    華    民    國    94    年    6     月    2     日
                  第五庭審判長法  官　趙　永　康
                              法  官  黃  合  文
                              法  官　鄭　淑　貞
                              法  官　侯　東　昇
                              法  官　林　文　舟
以  上  正  本  證  明  與  原  本  無  異
中    華    民    國    94    年    6    月    2      日
　　　　　　　　　　　　　　　書記官　彭　秀　玲
